【裁判字號】    97,交聲,1320
【裁判日期】    970512
【裁判案由】    違反道路交通管理處罰條例聲明異議
【裁判全文】
臺灣臺北地方法院交通事件裁定        97年度交聲字第1320號
原處分機關  臺北市交通事件裁決所
受處分人    甲○○
上列受處分人因違反道路交通管理處罰條例案件，對於臺北市交
通事件裁決所中華民國97年4月21日所為之處分（原處分案號：
北市裁二字第裁22-AEU502895號），聲明異議，本院裁定如下：
    主  文
異議駁回。
    理  由
一、按汽車駕駛人飲用酒類後，吐氣所含酒精濃度超過每公升0.
    25毫克以上者，不得駕車，道路交通安全規則第114條第2款
    定有明文。復按汽車駕駛人，駕駛汽車經測試檢定酒精濃度
    超過規定標準者，處新臺幣（下同）1萬5千元以上6萬元以
    下罰鍰，並當場移置保管該汽車及吊扣其駕駛執照1年，道
    路交通管理處罰條例第35條第1項第1款亦有明文。
二、本件異議人即受處分人甲○○，於民國96年4月8日16時3分
    許，飲酒後駕駛其車號1078-DL號自用小客車，於臺北市○
    ○路○段，為臺北市政府警察局文山第一分局木新派出所執
    勤員警攔檢，經測試其吐氣所含酒精濃度為每公升0.60毫克
    ，員警以受處分人有違反道路交通管理處罰條例第35條第1
    項第1款之行為掣單舉發，嗣受處分人於通知單上所載應到
    案日期前向臺北市交通事件裁決所提出申訴，陳稱：伊已經
    檢察官為緩起訴處分在案，惟經原舉發單位調查結果，仍認
    受處分人有其上開違規之行為，乃依上開規定，裁處異議人
    罰鍰4萬9,500元，並吊扣駕駛執照12個月及施以道路安全講
    習，此有舉發違反道路交通管理事件通知單、臺北市交通事
    件裁決所違反道路交通管理事件裁決書在卷可稽。
三、聲明異議意旨略以：異議人僅將車子倒車入路邊停車格內，
    未在馬路上開車，即為警所查獲，依刑法第185之3條規定移
    送臺灣臺北地方法院檢察署偵辦，業經檢察官為緩起訴處分
    ，行政機關即不應再處罰款及吊扣駕照之行政罰，致違反一
    事不二罰原則，請求撤銷原處分云云。
四、經查：
(一)異議人確有於96年4月8日下午16時3分許駕駛自用小客車，
    在臺北市○○市○○路2段，倒車入路邊停車格停車之行為
    ，經員警攔檢測得其呼氣酒精濃度達每公升0.60毫克而超出
    標準之事實，此為異議人所不爭執，復有臺北市政府警察局
    舉發違反道路交通管理事件通知單影本、臺北市交通事件裁
    決所違反道路交通管理事件裁決書在卷可證，是異議人酒後
    駕車之違規行為，堪以認定。又異議人因公共危險案件，經
    臺灣臺北地方法院檢察署檢察官於96年6月20日為緩起訴處
    分，諭知緩起訴期間1年，並應向犯罪被害人保護協會臺灣
    臺北分會支付2萬元。嗣因緩起訴處分於96年7月6日經再議
    駁回確定，受處分人依令於96年4月20日前向犯罪被害人保
    護協會臺灣臺北分會支付2萬元履行完畢等事實，有臺灣臺
    北地方法院檢察署檢察官96年度偵字第9431號緩起訴處分書
    、臺灣高等法院檢察署96年度上職議字第6165號處分書影本
    等件附卷可憑，亦堪以認定。
(二)異議人雖辯稱其僅將車子倒車入路邊停車格內，未在馬路上
    開車，已向檢察官澄清，並獲得緩起訴處分，原開單處罰之
    事由已不成立，不應再罰款及吊扣駕照云云，惟查：
    1、按行政罰法第26條第1項規定：「一行為同時觸犯刑事法
       律及違反行政法上義務規定者，依刑事法律處罰之。但
       其行為應處以其他種類行政罰或得沒入之物而未經法院
       宣告沒收者，亦得裁處之」；同條第2項規定：「前項行
       為如經不起訴處分或為無罪、免訴、不受理、不付審理
       之裁判確定者，得依違反行政法上義務規定裁處之」。
       究其立法目的，係因一行為同時觸犯刑事法律及違反行
       政法上義務規定時，由於刑罰與行政罰同屬對不法行為
       之制裁，而刑罰之懲罰作用較強，故依刑事法律處罰，
       即足資警惕時，實無一事二罰而再處行政罰之必要，且
       刑事法律處罰，由法院依法定程序為之，較符正當法律
       秩序，應予優先適用。職此，因同時觸犯刑事法律及違
       反行政法上義務規定之行為，行政機關得否科以與刑罰
       相類之行政罰處罰，端視該行為之刑事訴追或審判程序
       終局結果而定，在刑事訴追、審判程序尚未終局確定前
       ，行政機關自不得逕予裁罰，至於沒入或其他種類行政
       罰，因兼具維護公共秩序之作用，為達行政目的，行政
       機關仍得併予裁處。
    2、本件異議人飲用酒類，其呼氣酒精濃度超過每公升0.55
       毫克之標準而達到不能安全駕駛之程度仍駕駛車輛者，
       因其行為不法之狀態已達於應受刑罰制裁之程度，故依
       刑法第185條之3之規定，應另構成公共危險罪。異議人
       上揭於96年4月8日酒醉駕車之同一事實，經員警以犯公
       共危險罪嫌移送臺灣臺北地方法院檢察署檢察官偵辦，
       經該署檢察官以96年度偵字第9431號為緩起訴處分確定
       在案。又行政罰法第26條第2項之文字雖無「緩起訴處分
       」之明文，惟檢察官所為之緩起訴處分，係依刑事訴訟
       法第253條之2第1項規定對被告所為之指示及課予之負擔
       ，本係一種特殊之處遇措施，並非刑罰，且緩起訴處分
       之使被告免於訴追之效果，與「不起訴」處分之效果相
       同，從而依法務部行政罰法諮詢小組第1次會議結論，即
       已確認「緩起訴處分」乃「附帶條件之不起訴處分」，
       亦屬不起訴處分之一種，是上揭行政罰法第26條第2項規
       定，依其文字雖僅稱「不起訴處分」，惟解釋上即應包
       含「緩起訴處分」在內。故案件既經緩起訴處分，刑事
       處罰即尚未啟動，並未經法院判決有罪，亦即未經刑事
       法律處罰，自應比照不起訴處分效果，仍得由行政機關
       依違反行政法上義務規定裁處行政罰。又如日後緩起訴
       處分遭撤銷，而啟動刑事處罰程序並受刑事處罰，則由
       裁罰機關撤銷原處分即可，並無一行為二罰之問題。
    3、因此，緩起訴既為附條件的不起訴處分，亦即為不起訴
       處分一種，而檢察官為緩起訴處分時依刑事訴訟法第253
       條之2第1項規定對被告所為之指示及課予之負擔，係一
       種特殊的處遇措施，並非刑罰，故刑事案件經檢察官為
       緩起訴處分確定後，視同不起訴處分確定，處分機關自
       得依違反行政法上義務規定裁處之。本件受處分人上開
       酒駕事實，雖經警以公共危險罪嫌移送臺灣臺北地方法
       院檢察署檢察官偵辦，並經該署檢察官以被告前並無前
       科素行良好，此因一時失慮，致罹刑章，犯後態度良好
       ，對酒後駕車行為亦深表悔悟，考量被告行為所生危害
       非鉅，犯罪情節尚屬輕微，幸未造成他人傷亡等一切情
       狀等理由，而為緩起訴處分確定在案，並非如異議人所
       述，經檢察官認定其行為不構成酒駕行為之犯罪事實等
       理由而不予提起公訴。本件受處分人酒後駕車違規之行
       為，既未經檢察官提起公訴而經法院判決有罪，即尚未
       經以刑事法律處罰，從而，原處分機關予以裁罰，揆諸
       首開規定，於法並無不合，原處分機關依道路交通管理
       處罰條例第35條第1項第1款、違反道路交通管理事件統
       一裁罰基準表等規定，對受處分人裁處4萬9,500元之罰
       鍰，核無不當。至於吊扣駕駛執照，乃裁罰性之不利處
       分，係為達嚇阻酒後駕車之不法行為，維護道路交通用
       路權人生命、身體安全法益之目的，屬於行政罰法第26
       條第1項但書所稱其他種類行政罰，仍得裁處之，故受處
       分人此部分之聲明異議亦無理由。
五、綜上所述，受處分人確有在前開時、地，經測試檢定其酒精
    濃度超過規定標準而駕車之違規行為，從而原處分機關依前
    揭道路交通管理處罰條例第35第1項第1款及違反道路交通管
    理事件統一裁罰基準表等規定，於97年4月21日以北市裁二
    字第裁22-AEU502895號裁決書裁處異議人罰鍰4萬9,500元
    ，並吊扣駕駛執照12個月及施以道路安全講習，尚無違誤。
    異議人猶執前詞指摘原處分不當，為無理由，自應將其異議
    駁回。
據上論斷，應依道路交通案件處理辦法第19條，裁定如主文。
中    華    民    國    97    年    5     月    12    日
                  交通法庭法  官 楊台清
以上正本證明與原本無異。
如不服本裁定，應於送達後5日內，向本院提出抗告狀。
                           書記官 陳麗津
中    華    民    國    97    年    5     月    12    日


司法院資訊處製作；財團法人民間司法改革基金會備份。
